臺灣臺南地方法院刑事判決
110年度簡上字第110號
上  訴  人
即  被  告  楊國萍



上列上訴人因恐嚇案件，不服本院110年度簡字第403號中華民國
110年3月4日刑事簡易判決（聲請簡易判決處刑案號：109年度偵
字第16308號），提起上訴，本院管轄之第二審合議庭判決如下
：
    主  文
上訴駁回。    
    事實及理由
一、本案經本院審理結果，認第一審判決認上訴人即被告楊國萍
     犯刑法第305條之恐嚇危害安全罪，並審酌被告不思以理性
    方式解決問題，僅因債務糾紛，即率爾以撒冥紙之方式恫嚇
    他人，欠缺法治觀念，且事後仍否認犯行，難認其已理解行
    為之違法性而有悔改之心，應予非難；復考量被告之犯罪動
    機、手段、於警詢時自陳之智識程度及家庭經濟狀況、前科
    素行等一切情狀，量處拘役50日，並諭知易科罰金之折算標
    準，認事用法及量刑均無不當，應予維持，並引用第一審判
    決書記載之事實、證據及理由（如附件）。
二、被告上訴意旨略以：被告擔任負責人之品崴企業社，承攬志
    欣開發有限公司（以下稱志欣公司）「台中綠美圖新建工程
    一機電工程」之給排水工程，詎志欣公司藉詞未給付被告民
    國109年6月、7月之工程款，該公司之工地現場負責人夏正
    寰亦不理會被告之請款，被告迫於無奈，只能駕車南下前往
    志欣公司登記營業地址「台南市○○區○○路○段000巷00○0號1
    樓」，希冀志欣公司之負責人徐光臻協助解決。惟被告抵達
    後，發現該處並未懸掛、張貼屬於志欣公司之招牌、標誌，
    且被告上前按門鈴，出門應答之人亦冷淡表示：徐光臻不在
    這邊，這是你們公司跟志欣公司間的事，來這裡沒用云云，
    至此被告始知志欣公司係一紙上公司，並無實際營業處所。
    被告係從事營建業，每遇農曆初二、十六，開工、動土、安
    樑等重要日子，均會循例虔誠焚香、燒紙錢，祭拜各方神明
    、好兄弟，以祈求生意興隆、開工順利。是以被告為方便日
    常祭祀之用，而慣於在車内置放香燭、金紙（對象為天地、
    三界中的諸神）、銀紙（對象為好兄弟與陰界兵將）等物品
    。被告係因一時氣憤，始取車内之金紙、銀紙，對志欣公司
    虛設行號之處所丟灑，被告僅係以亂丟垃圾作為洩憤之行為
    ，且被告所丟棄之物品混雜「金紙」、「銀紙」，並非僅「
    銀紙」而已，「金紙」既係供神明使用，自無法使人心生畏
    懼。另被告所抵達之處係一般之住宅，志欣公司並未實際於
    該處營業，告訴人徐光臻亦未於該處上班，被告於該處丟灑
    紙錢，有所忌諱者，亦係實際居住該處之人，並無法使未實
    際居住、工作於該處之告訴人徐光臻生畏怖之心。被告之行
    為並無法使告訴人徐光臻心生畏怖，核與刑法第305條恐嚇
    危害安全罪之要件不符，請求撤銷原判決，改諭知無罪等語
    。
三、按刑法於妨害自由罪章，以該法第305條規範對於以加害生
    命、身體、自由、名譽、財產之事，恐嚇他人致生危害於安
    全者之刑責，目的在於保護個人免受不當外力施加恐懼的意
    思自由法益；倘以使人畏怖為目的，為惡害之通知，受通知
    人因心生畏懼而有不安全感，即該當於本罪，不以客觀上發
    生實際的危害為必要；又惡害之通知方式並無限制，凡一切
    之言語、舉動，不論直接或間接，足以使他人生畏懼心者，
    均包含在內；至是否有使被害人心生畏懼，應以各被害人主
    觀上之感受，綜合社會通念判斷之（最高法院107年度台上
    字第1864號判決意旨參照）。
四、查被告並未否認於聲請簡易判決處刑書所載時間、地點拋灑
    冥紙，僅以上情辯稱係一時氣憤，所為不致使人心生畏懼云
    云。然依民間習俗及社會通念，冥紙係作為祭祀之用，非一
    般在世之人所用之物，故將冥紙撒在他人住家或公司行號附
    近，除致一般人產生接觸此等物品，即屬倒楣或晦氣之心理
    外，亦有警示對方其家中公司將有人須要為其祭拜之意，故
    縱然僅單純在他人住家附近拋撒冥紙，並未有與其他「言詞
    」如稱要某人死亡、「動作」如比劃殺人手勢，或與「物品
    」如寄送槍、彈、刀械等相結合，仍有恐嚇之意思表達，足
    以致人心生畏懼。至被告辯稱係以車內原有之金紙、銀紙拋
    撒云云，然被告於警詢中自承係前往志欣公司路上購買冥紙
    丟撒（見警卷第8頁），顯見確係出於預謀，並非臨時起意
    。又臺南市○○區○○路0段000巷00○0號為志欣公司營業地點，
    被告於該處拋灑冥紙，本足以使人認為被告係針對該公司負
    責人之聯想。志欣公司負責人徐光臻因而心生畏懼，與常情
    並無違背。至被告所辯其餘各節，僅屬犯罪動機之問題，與
    恐嚇危害安全罪之主、客觀構成要件無涉，自無從據為有利
    於被告之認定。
五、綜上所述，原判決認事用法並無違誤，量刑亦屬妥適，被告
    上訴意旨仍執前詞指摘原判決不當，求予撤銷改判，為無理
    由，應予駁回。
據上論斷，應依刑事訴訟法第455條之 1第1項、第3項、第373條
、第368條，判決如主文。 
本案經檢察官蔡佩容、張佳蓉聲請簡易判決處刑，檢察官呂舒雯
到庭執行職務。
中　　華　　民　　國　　110 　年　　12　　月　　2 　　日
　　　　　　　　　刑事第十四庭  審判長法　官　周紹武
　　　　　　　　                      法  官　蕭雅毓
　　　　　　　　　                    法  官  林岳葳 
以上正本證明與原本無異
本判決不得上訴
        　　　　　　　　　　　　　　　書記官　謝盈敏
中　　華　　民　　國　　110 　年　　12　　月　　2 　　日

附錄本案論罪科刑法條：
中華民國刑法第305條
以加害生命、身體、自由、名譽、財產之事恐嚇他人，致生危害
於安全者，處2年以下有期徒刑、拘役或9千元以下罰金。

附件：
臺灣臺南地方法院刑事簡易判決　
110年度簡字第403號
聲　請　人　臺灣臺南地方檢察署檢察官
被　　　告　楊國萍　男　(民國00年0月0日生)
　　　　　　　　　　身分證統一編號：Z000000000號
　　　　　　　　　　住高雄市○○區○○○路000號
上列被告因恐嚇案件，經檢察官聲請以簡易判決處刑（109年度
偵字第16308號），本院判決如下：
    主  文
楊國萍犯恐嚇危害安全罪，處拘役伍拾日，如易科罰金，以新臺
幣壹仟元折算壹日。
    事實及理由
一、本件犯罪事實及證據均引用檢察官聲請簡易判決處刑書（如
    附件）之記載。
二、核被告楊國萍所為，係犯刑法第305條之恐嚇危害安全罪。
    爰審酌被告不思以理性方式解決問題，僅因債務糾紛，即率
    爾以撒冥紙之方式恫嚇他人，欠缺法治觀念，且事後仍否認
    犯行，難認其已理解行為之違法性而有悔改之心，應予非難
    ；復考量被告之犯罪動機、手段、於警詢時自陳之智識程度
    及家庭經濟狀況、前科素行等一切情狀，量處如主文所示之
    刑，並諭知易科罰金之折算標準。
三、依刑事訴訟法第449條第1項前段、第454條第2項，刑法第30
    5條、第41條第1項前段，刑法施行法第1條之1，逕以簡易判
    決處刑如主文。
四、如不服本判決，得自收受送達之日起20日內，向本院提起上
    訴。
中　　華　　民　　國　　110 　年　　3 　　月　　4 　　日
                  刑事第六庭  法　官　孫淑玉
以上正本證明與原本無異。
                              書記官　洪千棻
中　　華　　民　　國　　110 　年　　3 　　月　　4 　　日
附錄本案論罪科刑法條：
中華民國刑法第305條
以加害生命、身體、自由、名譽、財產之事恐嚇他人，致生危害
於安全者，處2年以下有期徒刑、拘役或9千元以下罰金。

【附件】
臺灣臺南地方檢察署檢察官聲請簡易判決處刑書
                                    109年度偵字第16308號
　　被　　　告　楊國萍　男　58歲（民國00年0月0日生）
　　　　　　　　　　　　住高雄市○○區○○里0鄰○○○路0
　　　　　　　　　　　　　00號
　　　　　　　　　　　　國民身分證統一編號：Z000000000號
上列被告因妨害自由案件，業經偵查終結，認為宜以簡易判決處
刑，茲將犯罪事實及證據並所犯法條分敘如下：
　　　　犯罪事實
一、楊國萍（所涉公然侮辱部分，另為不起訴處分）為品崴企業
    社負責人，與志欣開發有限公司（下稱志欣公司）有債務糾
    紛，吳忠山、謝明龍、許啟賓（所涉恐嚇及公然侮辱部分，
    均另為不起訴處分）為品崴企業社之員工。楊國萍竟基於恐
    嚇危害安全之犯意，於民國109年7月31日上午10時30分許，
    駕駛車牌號碼000-0000號普通自小客車，搭載不知情之吳忠
    山、謝明龍、許啟賓，前往臺南市○○區○○路0段000巷00○0號
    志欣公司辦公室，楊國萍並在上開地點拋灑冥紙，以此隱含
    加害生命、身體之方式，使志欣公司代表人徐光臻心生畏懼
    。
二、案經臺南市政府警察局第三分局報告偵辦。
　　　　證據並所犯法條
一、訊據被告楊國萍坦承於犯罪事實欄所載時間、地點拋灑冥紙
    ，惟矢口否認有何恐嚇犯行，辯稱：因志欣公司不出面處理
    債務糾紛，因一時氣憤方前往拋撒冥紙等語。經查，前開犯
    罪事實，業據證人夏正寰於偵查中指訴綦詳，核與證人即同
    案被告謝明龍、許啟賓於偵查中之證述相符，並有監視器畫
    面截圖14張、現場照片2張附卷可稽。依民間習俗，冥紙係
    供往生者在陰間使用之貨幣，向在世者之住處前揮灑冥紙，
    明顯帶有提供其赴陰曹地府盤纏及使其沾染晦氣之寓意，不
    啻詛咒其去死或不得好死，客觀上足使一般人心生恐懼，縱
    使於民間信仰中，冥紙雖另為祭祀天地鬼神之物，然非有宗
    教祭祀、祭祖等場合，一般人實無無故在他人工作地點揮灑
    冥紙之理，一般人更忌諱他人無故持冥紙向其丟灑，蓋此乃
    風俗民情上深感忌諱、恐懼之事，則被告至志欣公司辦公室
    拋灑冥紙之舉，將使一般人與其恐遭身體傷害、死亡、喪葬
    等事產生聯想，實為人之常情，顯有以加害生命、身體之事
    通知被害人徐光臻，使被害人徐光臻產生畏懼之心，致生危
    害於安全。被告所辯，洵無足採，其犯嫌應堪認定。
二、核被告所為，係犯刑法第305條之恐嚇危害安全罪嫌。
三、至報告意旨另認被告亦對志欣公司為恐嚇行為乙節，惟按刑
    法第305條恐嚇危害安全罪之成立，除須行為人主觀上有恐嚇
    危害安全之犯意外，客觀上尚須以加害生命、身體、自由、
    名譽、財產之事為未來惡害之通知，使受通知之被害人因而
    心生畏怖，始足當之。而志欣公司既為法人，自無何心生畏
    怖可言，核與恐嚇危害安全罪之構成要件不符，應認被告此
    部分之犯罪嫌疑不足。然此部分若成立犯罪，因與前開聲請
    簡易判決處刑部分有想像競合之裁判上一罪關係，應為聲請
    簡易判決處刑效力所及，爰不另為不起訴處分，併此敘明。
四、依刑事訴訟法第451條第1項聲請逕以簡易判決處刑。　　　
　　此　致
臺灣臺南地方法院
中　　華　　民　　國　 110　　年　　1 　　月　　25　　日
                              檢察官  蔡  佩  容
                              檢察官  張  佳  蓉
本件證明與原本無異
中　　華　　民　　國　 110　　年　　1 　　月　　29　　日
                              書記官  李  智  聖 
附錄本案所犯法條：
刑法第305條
以加害生命、身體、自由、名譽、財產之事恐嚇他人，致生危害
於安全者，處 2 年以下有期徒刑、拘役或 9 千元以下罰金。

附記事項：
本件係依刑事訴訟法簡易程序辦理，法院簡易庭得不傳喚被告、
輔佐人、告訴人、告發人等出庭即以簡易判決處刑；被告、被害
人、告訴人等對告訴乃論案件如已達成民事和解而要撤回告訴或
對非告訴乃論案件認有受傳喚到庭陳述意見之必要時，請即另以
書狀向簡易法庭陳述或請求傳訊。